【裁判字號】    88,聲再,274
【裁判日期】    890131
【裁判案由】    詐欺聲請再審
【裁判全文】
臺灣高等法院臺中分院刑事裁定                    八十八年度聲再字第二七四號
    再審聲請人
    即受判決人  甲○○
右列聲請人因詐欺案件，對於本院八十八年度上易字第二一一七號中華民國八十八年
十月六日確定判決（自訴案號：臺灣台中地方法院八十七年度自緝字第六七六號，移
送併辦：臺灣台北地方法院檢察署八十五年度偵字第五一九六號）聲請再審，本院裁
定如左：
      主  文
再審之聲請駁回。
      理  由
一、聲請意旨略稱：原確定判決有如下之重要證據漏未審酌：(1)原確定判決理由第二
    項就證人于連樸之證述（本院八十五年度上易字第一四○八號卷一第三十六頁背
    面），聲請人並未認識甚多軍中醫療單位服務之人，遂稱聲請人應無能力可協助
    自訴人陳志明之子陳中一就醫等事云云，以上所憑之證詞與事實之問答，原係一
    審法官傳訊證人于連樸時問伊：據陳志明所稱其子陳中一申請辦理調療養戰士不
    成是甲○○從中作梗？是否有此事？證人于連樸答稱：「甲○○應無此能力」，
    非如判決理由之陳述，故原確定判決引為論罪之理由顯有疏誤。(2)證人黃倫渝為
    自訴人陳志明之同居人，其於一、二審所為之證詞前後翻異且虛偽證明自訴人數
    次於三軍總醫院交付金錢與聲請人，其證述有關之人、事、時地均與事實不符，
    純係憑空杜撰。故聲請人曾於一、二審請求庭上務必注意其證詞之矛盾處，並調
    閱陳一中於三軍總醫院就診及住院時之病歷以查明事實，證明黃倫渝係虛偽陳述
    ，惟承審法官並未依聲請人所請求調查清楚，於判決之結果自有不利於被告之影
    響。(3)聲請人戶籍及住居所均在台北縣新店市，自訴人所指犯罪地之三軍總醫院
    等亦均於台北，依刑事訴訟法第五條第一項規定，本案管轄權所屬應為台灣台北
    地方法院，自訴人向台灣台中地方法院提出自訴時，聲請人之所在地係於台北縣
    新店市，台灣台中地方法院就本案管轄權之有無，應依職權調查，原審未予調查
    ，遽予判決，殊嫌速斷。為此聲請准予再審等語。
二、按不得上訴於第三審法院之案件，其經第二審確定之有罪判決，如就足生影響於
    判決之重要證據漏未審酌，得為受判決人之利益聲請再審，固為刑事訴訟法第四
百二十一條所規定。然上開刑事訴訟法第四百二十一條所指﹁漏未審酌﹂，係指
    第二審判決前已發現提出之證據，未予審酌而言，如所提出之證據，原審判決，
    因證據取捨，未予採信，尚難認為係對已提出之證據漏未審酌。經查：(一)、原確
    定判決認為聲請人犯有刑法第三百三十九條第一項詐欺罪，係據「(一)右開詐欺取
    財犯罪事實，迭據自訴人於偵審時，及共同被告孫立夷於本院八十五年度上易字
    第一四○八號孫立夷詐欺案件審理中指訴甚詳，並經證人黃倫渝於偵審時，及前
    開共同被告孫立夷案件調查時到庭結證屬實。而共同被告孫立夷、與被告甲○○
    係八十三年底，經由于連樸、陳宋芳介紹始認識自訴人，為被告所是認，並經證
    人于連樸於原審調查時到庭結證無訛，是自訴人及證人黃倫渝與被告甲○○向無
    過節，並無怨隙，且若如被告所辯猶熱心協助自訴人之子陳中一返台就醫，衡情
    其等實無設詞攀誣被告之理。(二)證人即當時為自訴人之子開刀之三總醫師李世俊
    經原審囑託訊問時，亦結證稱：不記得甲○○曾為陳中一開刀治療一事贈送伊洋
    酒，更未受其招待吃飯；至於證人于連樸雖稱，曾聽過被告提及請為陳中一開刀
    之醫生吃飯等語，則為傳聞證據，難認屬實。另被告雖辯稱，曾帶陳中一於休假
    期間回台灣時掛號就醫等情，自訴人亦不否認，惟此僅係朋友間之一般幫忙性質
    ，尚難認自訴人交付被告前述之款項，僅請求被告為此行為，況如被告所稱當時
    與自訴人相識不久，又未認識甚多於軍中醫療單位服務之人，證人于連樸亦稱：
    被告應無此能力（見本院八十五年度上易字第一四○八號卷一第三十六頁背面）
    ，若非自訴人確曾因被告詐稱，可使其子留於台灣迄退伍時而交付上開款項與被
    告，為取信於自訴人，被告何須多次親自前往而僅為辦理一般人即可處理之就醫
    手續；且自訴人之子陳中一自八十三年九月返台就醫後，迄八十四年七月始辦理
    請求調為療養戰士，旋即於同年九月二十六日，又經國軍八一七醫院申請其健癒
    改分配至反共救國軍指揮部（東引），而依國軍衛生勤務規則第五章第二十七條
    規定，凡於國軍醫院療養時，經鑑定在六個月內部能治療健癒者者，即得調為療
    養戰士，有陸軍總司令部人事署八十八年四月十九日（八八）信務字第七○○五
    號簡便行文表一份在卷可稽，則自訴人之子卻未依一般規定之程序於返台就醫時
    即申請調為療養戰士，益見自訴人指訴因被告保證可代為處理而不知情，並非虛
    妄。(三)自訴人陳志明於八十四年三月廿日，確與共同被告孫立夷經營之眾視廣告
    事業有限公司（以下簡稱眾視公司）訂立廣告位置租賃契約書，約定自同年四月
    一日起至八十五年三月卅一日止，以總價四十三萬二千元（每月三萬六千元）向
    眾視公司租用位於台北市木柵動物園之座椅廣告，此有該租賃契約書影本存卷足
    稽，共同被告孫立夷亦不否認，且有其提出之廣告座椅照片兩幀在卷可按，則以
    自訴人與共同被告孫立夷衹係平常交情，又非為經營事業有做廣告宣傳必要，若
    非有特殊緣由，豈有每月花費三萬餘元，以個人名義遠在台北市木柵動動物園外
    之座椅上施作廣告之理，亦足見自訴人所稱，係因寄望被告與孫立夷幫忙讓其子
    陳中一繼續留在台灣就醫，礙於情面，始答應幫忙，而與孫立夷訂該廣告位置租
    賃契約等情，應屬可信，自訴人因之依被告甲○○指示於八十四年五月、六月兩
    次各匯款三萬六千元至其姊劉孫愛榮之郵局桃園五支局帳戶內交予甲○○，亦有
    該匯款三聯單影本兩紙存卷足稽，並經證人劉孫愛榮於前開共同被告孫立夷案件
    調查時到庭結證屬實，是亦足證自訴人所稱，係因被告出面要伊承租該動物園廣
    告座椅，才與之訂約，堪以採信，倘被告與共同被告孫立夷未夥同向自訴人施詐
    ，則自訴人何須因有求於彼等，礙於情面，而與被告訂立前開廣告租約必要？再
    者共同被告孫立夷確於八十四年一月十二日、二月六日及五月廿三日，先後匯款
    廿萬元、四十二萬元及五十萬元至高雄郵局鄺春香之帳戶內，此有匯款三聯單影
    本三紙在卷足憑，訊之被告指該三筆款項係自訴人向其借用，然共同被告孫立夷
    於前開案件中則稱，係伊借與自訴人，二人陳述不一，而據自訴人則謂，係被告
    於八十三年十二月間向其表示某將軍有一百廿萬元資金想找人放高利貸，賺取八
    分利，請其幫忙找借貸之人，因其找不到人，礙於情面，衹好自行承擔，被告乃
    將該一百廿萬元預扣利息八萬元，陸續將一百十二萬元匯予伊，其並依被告指示
    將利息匯進劉孫愛榮帳戶內，先後付了五次，共廿六萬四千元等情，此並有其提
    出之郵局匯款三聯單影本兩紙，及劉孫愛榮之郵政存簿儲金簿影本存卷可按，況
    共同被告孫立夷於偵查中供稱，伊借予自訴人一百十二萬元，未約定利息，及償
    還時間，衡情已屬可疑，且與所具寄給自訴人之存證信函內謂，言明於八十四年
    六月一日償還該款不符，乃至前開孫立夷案件本院調查時則謂，自訴人實際上係
    借一百廿萬元，因自訴人之前在其友人處，欠酒帳八萬元等語，亦先後不一，而
    自訴人非有急用，衡情豈有無端向被告及共同被告孫立夷以高利告貸之理，亦足
    證自訴人所稱因其子陳中一繼續留就醫事寄望共同被告孫立夷及被告給予協助，
    乃礙於情面同意代為找人以高利借貸該一百廿萬元，奈因找不到人，衹好自己承
    擔等情，應屬可採。(四)綜上所述，被告夥同共同被告孫立夷以與軍方人員熟識，
    願幫忙使自訴人之子留台就醫，乃趁機佯稱須給付醫院院長、手術醫師活動費，
    給予手術醫師紅包，藉機中飽私囊，自屬意圖為自己不法之所有，施用詐術，是
    被告之詐欺取財事證已臻明確，犯行應堪認定，所解非圖卸之詞，不足採信。」
    ，載明於判決理由，其中證人于連樸之證詞係引據在本院八十五年度上易字第一
    四○八號卷一第三十六頁背面之筆錄，並非原第一審之證詞。又證人黃倫渝於偵
    、審所為證詞之證據力，乃法院經證據取捨而予採信，究不能指為未予審酌證人
    黃倫渝證詞之證據能力。至於陳一中於三軍總醫院就診及住院時之病歷，僅能就
    陳一中之病情提供查證，與黃倫渝證述被告有詐欺犯行並無何關連，原一、二審
    法院未予調查，對於判決之結果並無影響。(二)、復按案件由犯罪地或被告之住所
    、居所或所在地之法院管轄，刑事訴訟法第五條第一項定有明文，而所謂犯罪地
    ，參照刑法第四條之規定，解釋上自應包括行為地與結果地兩者而言（高法院七
    十二年度台上字第五八九四號判例意旨參照），如犯罪事實跨於數法院之管轄區
    域，或行為地或結果地異其土地區域，其犯罪事實一部發生地之法院均有管轄權
    。本件原確定判認定聲請人詐欺犯罪事實，其中「八十三年十二月底甲○○、孫
    立夷在台中市○○路安蘭居餐廳，向陳志明佯稱，某胡姓將軍因調到國防部上任
    ，開銷增加，生活費不夠，希望陳某每月補貼三萬元，陳志明亦信以為真，先後
    於同年十二月、八十四年一、二月，各交三萬元予孫立夷、甲○○。」，載明於
    判決事實欄，是台中市亦為聲請人犯罪事實行為地之所在，依上開說明，被害人
    向台灣台中地方法院提起本件自訴案件，並無管轄錯誤之問題。綜上所述，本件
    聲請人聲請再審，揆諸前揭說明為無理由，應以裁定駁回之。
三、據上論斷，應依刑事訴訟法第四百三十四條第一項裁定如主文。
中      華      民      國    八十九    年      一      月    三十一    日
            臺灣高等法院臺中分院刑事第七庭
                                        審判長法  官  劉  連  星
                                              法  官  林  秋  華
                                              法  官  江  錫  麟
右正本證明與原本無異。
不得抗告。
                                              書記官  謝  雅  惠
中      華      民      國    八十九     年      二       月     一     日
                                                                        Ｑ


司法院資訊處製作；財團法人民間司法改革基金會備份。
